【裁判字號】    99,抗,103
【裁判日期】    990630
【裁判案由】    損害賠償
【裁判全文】
臺灣高等法院民事裁定                   99年度抗字第103號
抗  告  人  甲○○
上列抗告人因與相對人乙○○間損害賠償事件，對於中華民國98
年12月23日臺灣新竹地方法院98年度訴字第626 號裁定提起抗告
，本院裁定如下：
    主      文
原裁定廢棄。
    理      由
一本件抗告人於原法院起訴（下稱本件訴訟）主張相對人於民國
  97年1月25日晚間毆打其頭部、身體，致其受傷而於97年1月26
  日至97年10月30日赴醫院治療，依民法第184 條之規定，請求
  相對人賠償其於97年5 月2日至同年10月3日間所受之損害，而
  以其當時6個月之平均薪資每月新臺幣（下同）89,720.5 元計
  算，6個月之薪資損失合計為538,323元，另其因身體病痛受有
  痛苦，以每月5萬元計算，亦得請求6個月合計30萬元之慰撫金
  等情。惟原法院以本件訴訟之當事人、訴訟標的、原因事實與
  該院97年度竹簡調字第137 號民事事件（下稱系爭97年度竹簡
  調字第137 號事件）相同，核屬同一事件，該院97年度竹簡調
  字第137 號事件既已調解成立，即與確定判決具同一效力，抗
  告人不得再行起訴，是抗告人提起本件訴訟，違反一事不再理
  之原則，而依民事訴訟法第249條第1 項第7款之規定，裁定駁
  回抗告人之訴及其假執行之聲請，抗告人不服，乃抗告前來。
二抗告意旨略以：伊提起系爭97年度竹簡調字第137 號事件時，
  係請求相對人賠償30萬元及登報道歉，並明示將後遺症之請求
  排除於訴訟標的範圍及訴之聲明之外，故系爭97年度竹簡調字
  第137 號調解筆錄與伊保留有關後遺症之損害賠償請求無涉，
  該案調解筆錄之既判力自不及於訴訟標的範圍外有關後遺症之
  損害賠償請求等語。
三按除別有規定外，確定之終局判決就經裁判之訴訟標的，有既
  判力；和解成立者，與確定判決有同一之效力；調解經當事人
  合意而成立，調解成立者，與訴訟上和解有同一之效力，民事
  訴訟法第400條第1項、第380條第1項、第416條第1項分別定有
  明文。是調解成立者，依民事訴訟法第416條第1 項，第380條
  第1 項規定，與確定判決有同一之效力。又訴訟法上所謂一事
  不再理之原則，乃指同一事件已有確定之終局判決者而言，其
  所謂同一事件，必同一當事人就同一法律關係而為同一之請求
  ，若此三者有一不同，即不得謂為同一事件，自不受確定判決
  之拘束（最高法院19年上字第278 號判例參照）。而原告最初
  明示就數量上為可分之金錢或其他代替物為給付目的之特定債
  權為分割，並僅對其中數量上之一部債權而起訴，尚未放棄其
  餘殘額部分債權之請求（即學說上所稱之「一部請求」）者，
  就實體法而言，債權人本得自由行使一部債權；在訴訟上，則
  為可分之訴訟標的，其既判力之客觀範圍仍以該起訴之聲明為
  限度（最高法院91年度台上字第629 號、94年度台上字第1677
  號、96年度台上字第500號、97年度台上字第1340 號、98年度
  台上字第511 號裁判意旨參照）。如雙方對於債權人之債權總
  額或債權人有否拋棄其餘部分權利之意思，尚有爭執，應探求
  債權所由生及債權人之真意，而為判斷，不得拘泥於其所用之
  辭句，致與實情有所扞格，苟債權人確僅就債權之一部，訴請
  債務人給付，而未明確表示拋棄其餘部分之債權，縱在該一部
  請求之訴訟中未聲明保留其餘部分之請求權，仍不因此使該未
  請求部分之債權歸於消滅（最高法院97年度台上字第1340號判
  決意旨參照）。經查：
(一)抗告人於系爭97年度竹簡調字第137號事件主張相對人於97年1
  月25日晚間毆打其頭部、身體，致其身心、名譽受損害，而依
  民法第184條、第195條之規定，聲明請求：1.相對人應給付抗
  告人30萬元及自起訴狀繕本送達翌日起至清償日止，按年息百
  分之5計算之利息； 2.相對人應登報道歉，回復抗告人之名譽
  。抗告人並於該案起訴狀載明：「因後遺症舉證困難，本訴訟
  標的僅先為一部請求，如有後遺症，將另行他訴。」等語，兩
  造旋於97年5 月26日成立調解，合意：「一相對人（即本件相
  對人）願給付聲請人（即本件抗告人）新台幣（下同）陸萬元
  ，其給付方法為自97年6 月5日起逐月5日清償壹萬元，迄上開
  金額給付完畢止，一期不給付，視為全部到期。二聲請人其餘
  請求拋棄。…」。嗣抗告人另提起本件訴訟，於原法院主張相
  對人於97年1 月25日晚間毆打其頭部、身體，致其受傷而於97
  年1月26日至97年10月30日赴醫院治療，依民法第184條之規定
  ，相對人應賠償其於97年5 月2日至同年10月3日間所受之損害
  ，而以其當時6個月之平均薪資每月89,720.5元計算，其於6個
  月就醫期間受有薪資損失合計為538,323 元，另其於該期間因
  身體病痛所受痛苦，以每月5萬元計算，亦得請求6個月合計30
  萬元之精神慰撫金，並聲明請求：相對人應給付抗告人838,32
  3元及自起訴狀繕本送達翌日起至清償日止，按年息百分之5計
  算之利息。上開事實，有系爭97年度竹簡調字第137 號事件之
  起訴狀、調解筆錄，及本件訴訟之起訴狀附卷可稽。
(二)本院綜合上情，並參酌抗告人於本件訴訟原法院主張：伊於97
  年5月2日提起系爭97年度竹簡調字第137 號訴訟，故伊於該案
  請求之金額30萬元是針對97年5月2日起訴前之慰撫金及薪資損
  失，該案調解筆錄第2 點所載伊其餘請求拋棄，亦係係針對上
  開30萬元及登報道歉部分；而伊於本件訴訟則是請求前案起訴
  後因後遺症所致97年5月2日至同年10月3日就醫期間之6個月薪
  資損失，及伊於該期間每天早上起床後有10至15分鐘頭暈，必
  須去醫院看診並持續吃藥所受之精神損害等情（見原法院卷第
  41、85頁，98年10月7日、同年12月9日言詞辯論筆錄），認抗
  告人於系爭97年度竹簡調字第137 號事件及本件訴訟，其起訴
  之被告固然相同，但抗告人於本件訴訟係請求因後遺症所致之
  損害，其起訴之原因事實與系爭97年度竹簡調字第137 號事件
  是否相同，已非無疑；況抗告人於系爭97 年度竹簡調字第137
  號事件之起訴狀既明示：「因後遺症舉證困難，本訴訟標的僅
  先為一部請求，如有後遺症，將另行他訴。」等語，足見抗告
  人於該案僅為一部請求，且已明確表示保留其餘部分之請求權
  ，則兩造於系爭97年度竹簡調字第137 號事件調解筆錄雖合意
  ：「聲請人（即本件抗告人）其餘請求拋棄。」，仍難認抗告
  人已「明示」拋棄其日後因後遺症所得請求之權利，更不得謂
  抗告人未於上開調解筆錄「明示」保留其日後因後遺症所得請
  求之權利，即表示抗告人日後因後遺症所得請求之權利已當然
  歸於消滅。是依前開說明，系爭97年度竹簡調字第137 號調解
  筆錄之既判力客觀範圍，仍以抗告人於該案所請求之範圍為限
  ，而不及於未起訴之本件訴訟請求之部分，系爭97年度竹簡調
  字第137 號事件與本件訴訟，尚非屬同一事件，抗告人提起本
  件訴訟，並未違反一事不再理之原則。
四綜上所述，抗告人提起之本件訴訟，非為系爭97年度竹簡調字
  第137 號調解筆錄之既判力所及，並未違反一事不再理之原則
  。原法院疏未注意及此，遽以系爭97年度竹簡調字第137 號事
  件業經調解成立，抗告人係就同一訴訟標的提起本件訴訟，其
  訴為不合法，而裁定駁回抗告人在第一審之訴及假執行之聲請
  ，自有未合。抗告意旨指摘原裁定不當，求予廢棄，非無理由
  。爰將原裁定廢棄，發回原法院另為適當之處理。
五據上論結，本件抗告為有理由。依民事訴訟法第492 條，裁定
  如主文。
中    華    民    國    99    年    6    月    30     日
                    民事第十二庭
                        審判長法  官  陳駿璧
                              法  官  李媛媛
                              法  官  李昆曄
正本係照原本作成。
不得再抗告。
中    華    民    國    99    年    6     月    30    日
                              書記官  莊昭樹

司法院資訊處製作；財團法人民間司法改革基金會備份。
